---
title: "Resultados de Percepción sobre Organismos Genéticamente Modificados"
author: "Daniel Quiroz"
output:
  pdf_document:
    toc: yes
  html_notebook:
    toc: yes
---

Este documento tiene como finalidad analizar los resultados obtenidos a partir
de las encuestas ralizadas en la Universidad Regional Amazónica Ikiam.

# Cargar Librerías
Como primer paso, se cargarán las librerías necesarias para realizar los
análisis.

```{r message=FALSE, warning=FALSE, paged.print=FALSE}
#### Load Packages ####
library(readxl) # Read Excel Files
library(tidyverse) # Easily Install and Load the 'Tidyverse'
library(stringr) # Simple, Consistent Wrappers for Common String Operations
library(ggalluvial)
library(magrittr)
library(ggsci)
library(scales)
library(ggpubr)
```
# Importación de datos
Como primer paso se importarán los datos crudos, para esto se usará una función
iterativa, map.

```{r}
raw_data <- map(2:12, .f = function(x){
  read_xlsx(path = 'data/Encuestas.xlsx', sheet = x) %>% 
    mutate(Sheet = x)
}) %>% bind_rows()
```


# Limpieza de datos
Como todos los datos del mundo real, tienen errores de tabulación los cuales
deben ser corregidos. En esta sección se irán recopilando los pasos para
limpiar los datos.

## Carreras repetidas
En los datos crudos se encontraron errores de tipeo, los cuales llevan a
condierar como diferentes carreras.

```{r}
clean_data <- raw_data %>% mutate(P4a = tolower(P4a) ) %>%
  # Clean Data
  # Repeated careers
  mutate(P4a = ifelse(P4a %in% 'ingenieria en ecosistema',
                      "ingeniería en ecosistemas", P4a)) %>% 
  mutate(P4a = ifelse(P4a %in% c("ingeniería en ciencas del agua",
                                 "ingeniería en ciencias del agua"),
                      "ingeniería en ciencias del agua", P4a)) %>% 
  mutate(P4a = ifelse(grepl("ingeniería", P4a), "Ingeniería", P4a) ) %>% 
  mutate(P4a = ifelse(P4a %in% c('agroecología', 'arquitectura',
                                 'ciencias experimentales',
                                 'licenciatura en biocomercio'),
                      "Licenciaturas", P4a) ) %>% 
  mutate(P4a = ifelse(P4a %in% c('administrativo'), 'otros', P4a) ) %>% 
  mutate(P4a = ifelse(P4a %in% c('docente'), 'Docentes', P4a) )
```

Ahora, asignaremos las etiquetas de *masculino* y *femenino* para los valores
1 y 2 tabulados

```{r}
clean_data %<>%  mutate(P2 = factor(P2, levels = c(1,2),
                                     labels = c("Masculino", "Femenino")))
```

## Rangos de edad


En este paso se asignarán rangos de edad a los valores numéricos

```{r}
clean_data %<>% 
  mutate(P3 = ifelse(P3 == 1, "17-20", P3)) %>% 
  mutate(P3 = ifelse(P3 == 2, "21-25", P3)) %>% 
  mutate(P3 = ifelse(P3 == 3, "26-30", P3)) %>% 
  mutate(P3 = ifelse(P3 == 4, "30-40", P3)) %>% 
  mutate(P3 = ifelse(P3 == 5, "> 40", P3)) %>% 
  mutate(P3 = ifelse(P3 == 6, "> 40", P3)) %>% 
  mutate(P3 = factor(P3, levels = c("17-20","21-25","26-30","30-40", "> 40")))
```

## Semestres
Se diferenciará mayormente entre tronco común y semestres de carrera
```{r}
clean_data %<>% 
  mutate(`5` = ifelse(`5` > 4, "Carrera", "Tronco común"))
```



# Descripción del espacio muestreal
Como primera instancia, debemos la composición del espacio muestreal.
Para esto, emplearemos gráficos descriptivos.

```{r}
# Summarinsing data
sample_space <- clean_data %>% group_by(P2, P3, P4a, `5`) %>% 
  summarise(N = n()) %>% arrange(P4a)
sspace_plot <- ggplot(sample_space, aes(axis1 = `5`, axis2 = P4a, axis3 = P3, y = N)) +
  geom_alluvium(aes(fill = P2),  width = 1/8) +
  geom_stratum(width = 1/4, fill = "white", color = "grey40") +
  geom_label(stat = "stratum", label.strata = T, size = 3) +
  scale_x_continuous(breaks = 1:3, labels = c("Condición semestral",
                                              "Carrera/Ocupación",
                                              "Grupo etário")) +
  scale_fill_jama() + theme_test() + 
  scale_y_continuous(breaks = seq(0, 300, by = 50),
                     labels = seq(0, 300, by = 50)) +
  labs(fill = "Género", y = "Número de Encuestas")
sspace_plot
```

## Medios de Comunicación
En este apartado, se analizará el número de medios de comunicación que emplea
cada encuestado para informarse.

```{r}
medios <- clean_data %>% select(`6a`:`6g`) %>% mutate(Index = 1:n()) %>% 
  gather(key = "Medio", value = "Valor", `6a`:`6g`) %>% 
  mutate(Medio = ifelse(Medio %in% "6a", "Radio AM/FM", Medio)) %>% 
  mutate(Medio = ifelse(Medio %in% "6b", "Televisión abierta", Medio)) %>% 
  mutate(Medio = ifelse(Medio %in% "6c", "Televisión por cable", Medio)) %>% 
  mutate(Medio = ifelse(Medio %in% "6d", "Periódicos/Revistas", Medio)) %>% 
  mutate(Medio = ifelse(Medio %in% "6e", "Internet/Redes Sociales", Medio)) %>% 
  mutate(Medio = ifelse(Medio %in% "6f", "Revistas científicas", Medio)) %>% 
  mutate(Medio = ifelse(Medio %in% "6g", "Otros", Medio)) %>%
  filter(Valor <= 1)

```
Una vez tenemos asignado las etiquetas asignadas a cada código, procedemos a
obtener **la probabilidad de que determinado medio sea empleado,**
**cuando son empleados *n* medios de comnicación**.


```{r message=FALSE, warning=FALSE, paged.print=FALSE}
# Obtener el n por medios
labels <- medios %>% filter(Valor != 0) %>% 
  arrange(Index) %>% 
  group_by(Index) %>% mutate(total = sum(Valor)) %>%
  count(total) %>% ungroup() %>% count(n) %>% 
  mutate(nn = paste0("n = ", nn))

medios_f <- medios %>% filter(Valor != 0) %>% arrange(Index) %>%
  group_by(Index) %>% mutate(total = sum(Valor)) %>%
  select(-Valor)
medios_plot <-   ggplot(medios_f) +
  geom_bar(aes(factor(total), fill = Medio),
           position = "fill", color = "black") +
  geom_text(data = labels, aes(x= factor(n), y = 1.05, label = nn) ) +
  ggsci::scale_fill_igv() + theme_bw() + 
  scale_y_continuous(breaks = seq(0, 1, by = 0.25),
                     labels = seq(0, 100, by = 25)) +
  scale_x_discrete(limits = 1:5) +
  labs(x = "Número de medios empleados", y = "Frecuencia relativa (%)",
       fill = "Medios de\ncomunicación")
medios_plot
```

Por ejemplo, de los 126 encuestados que solo emplean un medio de comunicación,
al rededor del 90% emplea solo Internet y/o redes sociales. Por otro lado,
cuando emplean dos medios de comunicación, el uso de internet decrece a un 50%
y las revistas científicas tienen un 20% de probabilidad de ser empleadas como
medio de comunicación.


# Conocimiento sobre OGM

## Nociones básicas sobre OGM
Empezamos por analizar el conocimiento o nociones básicas que tienen las 
personas encuestadas. Para esto, obtendremos el número de personas encuenstadas,
conforme a todas las combinaciones para 

```{r echo=TRUE}
transform <-  function(x) {
    ifelse(x == 0, "No", ifelse(x == 1, "Sí",
                                ifelse(x == 2, "No sé", "Ya les tiene")))
  } 
knowledge <- clean_data %>% select(`7`, `8`, `10`, `17`) %>%
  mutate_all(transform) %>% mutate_all(as.factor) %>%
  group_by(`7`, `8`, `10`, `17`) %>% summarise(N = n())
```

Con las frecuencias obtenidas, realizared el el gráfico de tipo *alluvial*.

```{r message=FALSE, warning=FALSE, paged.print=FALSE}
labs_know <- c("¿Conoce qué es\nun transgénico?",
               "¿Son comercializados\nen Ecuador?",
               "¿Las etiquetas de los alimentos
deben incluir información sobre
el contenido de transgénicos?",
               "¿Consume\ntransgénicos?")
main_plot <- ggplot(knowledge, aes(axis1 = `7`, axis2 = `8`, axis4 = `10`,
                      axis3 = `17`,y = N)) +
  geom_alluvium(aes(fill = `10`), width = 1/20, alpha = 0.6) +
  geom_stratum(width = 1/4, fill = "white", color = "grey40") +
  geom_label(stat = "stratum", label.strata = TRUE, size = 3) +
  scale_x_continuous(breaks = 1:4, labels = labs_know) +
  scale_fill_uchicago() + theme_test() + 
  labs(y = "Número de Encuestas") +
  scale_y_continuous(breaks = seq(0, 300, by = 50),
                     labels = seq(0, 300, by = 50)) +
  guides(fill = F) 
main_plot
```

## Con qué se los relaciona
En este paso obtendremos a que riesgos o beneficios se relacoina los transgénicos.
Por lo que la fecuencia de las respuestas
 
```{r echo=TRUE}
  risk_benefit <- clean_data %>% select(starts_with("14")) %>%
    gather(key = "Variable", value = "Valor", `14a`:`14h` ) %>%
    group_by(Variable) %>%  summarise(N = sum(Valor, na.rm = T) ) %>% 
  filter( !(Variable %in% "14h") ) %>% 
  mutate(R_B = ifelse(Variable %in% c("14b", "14d", "14g"),
                      "Ventaja", "Desventaja") ) %>% 
  mutate(R_B = factor(R_B, levels = c("Desventaja", "Ventaja")) ) %>% 
  mutate(Variable = ifelse(Variable %in% "14a", "Residuos agroquímicos",
                           Variable)) %>% 
  mutate(Variable = ifelse(Variable %in% "14b", "Mayor fuente de nutrientes",
                           Variable)) %>% 
  mutate(Variable = ifelse(Variable %in% "14c", "Inseguros para la salud",
                           Variable)) %>% 
  mutate(Variable = ifelse(Variable %in% "14d", "Beneficiosos para la salud",
                           Variable)) %>% 
  mutate(Variable = ifelse(Variable %in% "14e", "Alimentos con metales pesados",
                           Variable)) %>% 
  mutate(Variable = ifelse(Variable %in% "14f", "Cancerígenos",
                           Variable)) %>% 
  mutate(Variable = ifelse(Variable %in% "14g", "Resistente a plagas",
                           Variable)) %>% 
  mutate(Variable = ifelse(Variable %in% "14h", "Mejoramiento genético",
                           Variable)) %>% 
  arrange(-N) %>% mutate(Variable = factor(Variable, levels = .$Variable))
  
advantages <- ggplot(risk_benefit, aes(x = Variable, y = N)) + 
  geom_bar(aes(fill = R_B),stat = "identity", alpha = 0.9) +
  theme_bw() + labs(fill = "", y = "Número de encuestas", x = "") +
  theme(legend.position=c(0.9,1), legend.justification=c(0.95,1),
        legend.background=element_blank())+
  coord_flip() + ggsci::scale_fill_uchicago()
advantages
```

# Consumo de OGMs

```{r}
consumption_no <- clean_data %>% filter(`10` == 0) %>% select(`11a`:`11e`) %>% 
  gather(key = "Question", value = "Value") %>% group_by(Question) %>%
  summarise(N = sum(Value)) %>% mutate(Per = round(N / sum(N) *100)) %>% 
  mutate(Question = ifelse(Question %in% "11a", "No son saludables", Question)) %>% 
  mutate(Question = ifelse(Question %in% "11b", "Son más costosos", Question)) %>% 
  mutate(Question = ifelse(Question %in% "11c", "No son confiables", Question)) %>% 
  mutate(Question = ifelse(Question %in% "11d", "Utilizan más químicos", Question)) %>% 
  mutate(Question = ifelse(Question %in% "11e", "No existen en el mercado", Question)) 

consumtion_pltN <-  ggplot(consumption_no, aes(x = "", y = N, fill = Question)) +
  geom_bar(stat = "identity") + coord_polar("y", start = 0) +
  theme_minimal() + ggsci::scale_fill_uchicago() +
  geom_text(aes(y = N + c(-4, cumsum(N*0.9)[-length(N)]), 
                label = paste0(Per, "%") )) +
  theme(axis.text.x=element_blank()) +
  labs(title = "Consume: No\n", x = '', y = "", fill = "Motivo") 
consumtion_pltN
```


```{r}
consumption_yes1 <- clean_data %>% filter(`10` == 1) %>% select(`12a`:`12d`) %>% 
  gather(key = "Question", value = "Value") %>% group_by(Question) %>%
  summarise(N = sum(Value, na.rm = T))  %>%
  mutate(Per = round(N / sum(N) *100)) %>% 
  mutate(Question = ifelse(Question %in% "12a",
                            "Se los encuentra\nfácilmente", Question)) %>% 
  mutate(Question = ifelse(Question %in% "12b",
                            "Son más baratos", Question)) %>% 
  mutate(Question = ifelse(Question %in% "12c",
                            "Son de mayor\ncalidad", Question)) %>% 
  mutate(Question = ifelse(Question %in% "12d",
                            "Conozco sobre ellos", Question))

 consumtion_pltY <- ggplot(consumption_yes1, aes(x = "", y = N, fill = Question)) +
  geom_bar(stat = "identity") + coord_polar("y", start = 0) +
  theme_minimal() + ggsci::scale_fill_uchicago() +
  geom_text(aes(y = c(20, 2, 8, 30), 
                label = paste0(Per, "%") )) +
  theme(axis.text.x=element_blank()) +
  labs(title = "Consume: Yes\nPor que?", x = '', y = "", fill = "Motivo") 
 consumtion_pltY
```

```{r}
consumption_plot <- ggarrange(consumtion_pltN, consumtion_pltY,
                              labels = c("A", "B"), ncol = 2, nrow = 1)
```



# OGM comercializados en EC
Ahora, obtenedremos los OGM que las personas encuestadas indican que
se consumen en EC.

```{r echo=TRUE}
OGM_products <- clean_data %>% select(starts_with("15")) %>%
  gather(key = "Variable", value = "Valor", `15a`:`15h` ) %>% 
  group_by(Variable) %>%  summarise(N = sum(Valor, na.rm = T) ) %>% 
  arrange(-N) %>% 
  mutate(Variable = ifelse(Variable %in% "15a", "Soya", Variable) ) %>% 
  mutate(Variable = ifelse(Variable %in% "15b", "Arroz", Variable) ) %>% 
  mutate(Variable = ifelse(Variable %in% "15c", "Fréjol", Variable) ) %>% 
  mutate(Variable = ifelse(Variable %in% "15d", "Papa", Variable) ) %>%
   mutate(Variable = ifelse(Variable %in% "15e", "Salchichas", Variable) ) %>% 
  mutate(Variable = ifelse(Variable %in% "15f",
                           "Todas las\n anteriores", Variable) ) %>% 
  mutate(Variable = ifelse(Variable %in% "15g", "Ninguno", Variable) ) %>% 
  mutate(Variable = ifelse(Variable %in% "15h", "No tengo\nconocimiento", 
                           Variable) ) %>% 
  mutate(Variable = factor(Variable, levels = .$Variable)) 

products_plot <- ggplot(OGM_products, aes(Variable, N)) +
  geom_bar(aes(fill = Variable), stat = "identity") +
  scale_fill_grey() + coord_flip() + theme_bw() +
  guides(fill = F) + 
  labs(y = "Frecuencia", x = "")
products_plot
```


# Percepción de nuevas tecnologías

```{r}
new_tech <- clean_data %>% select(starts_with("20")) %>%
  gather(key = "Variable", value = "Valor", starts_with("20") ) %>%
  count(Variable, Valor) %>% filter(!is.na(Valor)) %>%
  mutate(Variable = ifelse(Variable %in% "20 (Bio)",
                           "Biotecnología", Variable)) %>% 
  mutate(Variable = ifelse(Variable %in% "20 (Eolica)",
                           "Generación de\nenergía eólica", Variable)) %>% 
  mutate(Variable = ifelse(Variable %in% "20 (Modifica)",
                           "Técnicas de\nmodificación genética", Variable)) %>% 
  mutate(Variable = ifelse(Variable %in% "20 (Nano)",
                           "Nanotecnología", Variable)) %>% 
  mutate(Variable = ifelse(Variable %in% "20 (NBT)",
                           "Nuevas tecnologías\nde mejoramiento", Variable)) %>% 
  mutate(Variable = ifelse(Variable %in% "20 (Quimi)",
                           "Química Agrícola", Variable)) %>% 
  mutate(Variable = ifelse(Variable %in% "20 (Solar)",
                           "Generación de\nenergía solar", Variable)) %>% 
  mutate(Variable = ifelse(Variable %in% "20 (Transplante)",
                           "Transplate de\nórganos", Variable)) %>% 
   filter(Valor <= 3)%>%
  mutate(Valor = ifelse(Valor > 1, "No sé", ifelse(Valor < 1, "No", "Si")))
  
  
  
tech_perception <- ggplot(new_tech, aes(Variable, n )) +
  geom_bar(aes(fill = factor(Valor) ), color = "black",
           stat = "identity", position = "fill") + theme_bw() +
  scale_y_continuous(breaks = seq(0, 1, by = 0.25),
                     labels = seq(0, 100, by = 25)) +
  scale_fill_jama() + coord_flip() +
  labs(fill = "Espera un resultado\nbeneficioso", x = "",
       y = "Frecuencia relativa (%)")
tech_perception
```

